# Fixed effects Modelle

```{r, include=FALSE}
source("R/packages.R")
d = read_rds("R/data/data.rds")
```

## Konzeptionelle Einführung

* Im ersten Teil des Abschnitts zu *fixed effects* Modellen beschäftigen wir uns mit den Grundlagen der Modellierung. Dazu nutzen wir `stats::lm()` (übliche OLS-Schätzung linearer Modelle in `R`).

### Wie können wir den kausalen (within-person) Effekt mit Paneldaten schätzen? {-}

1) Separate OLS Modelle für jede Person schätzen und Koeffizienten mitteln (no pooling).
1) Alle $X$ und $Y$ Variablen um die Mittelwerte der Person zentrieren (within transformation).
1) Dummy-Variablen für jede Person in das Regressionsmodell aufnehmen (least squares dummy variables [LSDV] estimation).


* Alle drei Varianten entfernen die (beobachteten und nicht beobachten,) über die Zeit konstanten Unterschiede zwischen den Personen.
* Varianten 2 und 3 entsprechen dem klassischen *fixed effects* Modell. Die Unterschiede zwischen den Personen werden kontrolliert, indem die personenspezifischen Mittelwerte vor der Schätzung entfernt werden (2) oder für jede Person im Modell geschätzt werden (3).
  * $y_{it}-\bar{y_{i}} = (x_{it} - \bar{x_{i}})'\beta + (u_{it} - \bar{u_{i}})$ oder $y_{it} = \beta' x_{it}' + \alpha_i + u_{it}$
* In Variante 1 dürfen die kausalen within-person Effekte zwischen den Personen variieren. Unter der Annahme homogener Treatment-Effekte (entspricht der typischen Annahme im randomisierten Between-Subject-Experiment) entspricht das Ergebnis asymptotisch den Varianten 2 und 3.
  * Der Schätzer ist aber weniger effizient, da zufällige Unterschiede in den Effekten zwischen den Personen aufgegriffen werden.
  * Im letzten Teil des Abschnitts zum within-between-Modell kommen wir auf diesen Punkt zurück, wenn wir die Annahme homogener Treatment-Effekte lockern.

### No pooling {-}

```{r, echo=FALSE, cache=FALSE}
knitr::read_chunk("R/no_pooling.R")
```

```{r no-pooling, eval=TRUE, tidy=TRUE, message=FALSE, warning=FALSE}

```

* Wir erhalten für jede Person einen Schätzer mit Standardfehler. Wir können diese mitteln, um einen Schätzer des durchschnittlichen kausalen Effekts zu erhalten.
* Wir müssen die Schätzer entfernen, bei denen es wegen eines perfekten Zusammenhangs oder wegen fehlender intraindividueller Varianz keine OLS Lösung gibt.

### Within Transformation {-}

* Wir ziehen von jedem Messwert den Personenmittelwert ab. In das Modell gehen dann die um den Personenmittelwert bereinigten Variablen ein.

```{r, echo=FALSE, cache=FALSE}
knitr::read_chunk("R/wi_trans.R")
```

```{r wi-trans, eval=TRUE, tidy=TRUE, message=FALSE}

```

* Intuitive Interpretation: Eine Abweichung vom Personen-Durchschnitt in $X$ um einen Punkt führt zu einer Abweichung vom Personen-Durchschnitt in $Y$ um $b_{X}$ Punkte.
* Hier: Wenn eine Person um einen Punkt wahrscheinlicher rausgehen möchte als üblich, dann wird sie 0.34 Punkte häufiger rausgehen (beides auf 5er Skalen).
* Das ist durchaus ein bedeutsamer Effekt. Aber zur Erinnerung: Der naiven pooled OLS Schätzung zufolge war der Effekt fast doppelt so groß. Es scheint also auch einen Unterschied zwischen Personen zugeben. Personen, die im Durchschnitt wahrscheinlicher raus gehen wollen, gehen im Durchschnitt auf häufiger raus.
  
### Least Squares mit Dummy Variablen (LSDV) {-}

* Es wird ein Dummy-Indiktator für jede $n-1$te Person in das Modell aufgenommen.

```{r, echo=FALSE, cache=FALSE}
knitr::read_chunk("R/lsdv.R")
```

```{r lsdv, eval=TRUE, tidy=TRUE, message=FALSE}

```

* Der Punktschätzer $b_{X}$ entspricht genau dem Punktschätzer nach der within-person Transformation.
* Zusätzlich gibt die Regressionskonstante den Mittelwert für Person 1 an und die $n - 1$ Koeffizienten der Dummy-Variablen die Abweichung der übrigen Personen von diesem Mittelwert. Es gelten die üblichen Regeln für die Interpretation solcher Koeffizienten.

### Welche Modellspezifikation soll ich nutzen? {-}

1) Der Schätzer des durchschnittlichen kausalen Effekts in der no pooling Spezifikation ist im Vergleich zu den beiden anderen Varianten weniger effizient. Außerdem ist er praktisch schwieriger zu ermitteln, da er erst aus den Schätzern der Einzel-Modelle berechnet werden muss. Wenn wir die Annahme eines homogenen kausalen Effekts treffen (und das tun wir üblicherweise), dann gibt es keinen Grund, das no pooling Modell in der Praxis zu verwenden.

1) Die Spezifikationen mit within-person Transformation und LSDV ergeben dieselben Punktschätzer für den kausalen Effekt und sind insofern austauschbar.

1) Die Standardfehler des Modells mit einer naiven within-person Transformation (wie oben dargestellt) sind zu klein, da wir die Stichprobenmittelwerte und nicht die (mit Unsicherheit behafteten) Schätzer der Populationsmittelwerte zur Zentrierung verwenden. Die Standardfehler müssen daher angepasst werden (passiert in spezialisierten Software-Paketen automatisch).

1) Die LSDV Spezifikation ist in fast jedem Softwarepaket einfach umzusetzen. Mit großen Datensätzen wird aber die Schätzung langsam und der Output unübersichtlich.

* Unabhängig von der Spezifikation gelten weiterhin alle Annahmen der (OLS) Regression. Besonders gern vergessen wird der *omitted variable bias* durch nicht gemessene, über die Zeit variierdene $Z$. *Fixed effects* Modelle kontrollieren nur die $Z$, die auf konstante Merkmale der als *fixed effects* spezifizierten Einheiten zurückgehen.

* Insgesamt sind viele quantitative Sozialforscher (v.a. die mit einer Ökonometrie-Ausbildung) der Ansicht, dass *fixed effects* Modelle die beste Methode sind, um kausale Effekte aus nicht-experimentellen Daten zu schätzen.

### Mehre fixed effects in einem Modell -- Perioden-Effekte {-}

* Grundsätzlich können in einem Modell beliebig viele *fixed effects* spezifiziert werden.
* In Paneldaten ist der Erhebungszeitpunkt bzw. die Ergebungsperiode (Panelwelle) eine typische Variable, über die verschiedene, für alle Personen konstante Effekte kontrolliert werden können.
* Einige Lehrbücher empfehlen, dies *immer* zu tun, da kausale Effekte von Ereignissen, die für alle Einheiten konstant sind, statistisch nicht identifiziert sind.
* Eine typische Spezifikation ist die Aufnahme eines *fixed effects* für den Indikator der Panelwelle.
* In der LSDV-Spezifikation kann einfach ein weiterer Dummy-Faktor hinzugefügt werden. Die within-person Transformation ist mathematisch komplizierter, wird aber in spezialisierten Software-Pakten im Hintergrund erledigt. Es können auch beide Spezifikationen kombiniert werden, wenn z.B. die Periodeneffekte von inhaltlichem Interesse sind und im Output angezeigt werden sollen (siehe nächsten Teilabschnitt).

### Ein Beispiel mit *fixed effects* für Personen und Perioden {-}

```{r, echo=FALSE, cache=FALSE}
knitr::read_chunk("R/period_fe.R")
```

```{r period-fe, eval=TRUE, tidy=TRUE, message=FALSE}

```

* $b_{verhint1}$ quantifiziert weiterhin den kausalen Effekt von Interesse. Er ist robust gegen die Kontrolle des Periodeneffekts.
* Die $b_{wave_t}$ zeigen den Kontrast zur ersten Welle. In diesem Fall sind liegen in der dritten und vierten Welle die Häufigkeiten des Rausgehens höher als noch in den ersten beiden Wellen.
* Die $b_{id_i}$ zeigen weiterhin den Kontrast zu Person 1 (substantiell nicht sonderlich interessant).

## Übungsaufgaben 1

1) Schätze den kausalen Effekt der Informationshäufigkeit aus öffentlich-rechtlichen TV-Programmen (`med2`) auf die Intention, weniger als 1.5m Abstand zu einer Person zu halten, die nicht im eigenen Haushalt lebt (`verhint3`).
    * Schätze zuerst das *falsche* pooled OLS Modell.
    * Schätze dann das einfache *fixed effects* Modell mit einer Spezifikation freier Wahl.
    * Vergleiche schließlich die Modelle mit und ohne Periodeneffekt.

2) Spezifiziere, schätze und interpretiere ein eigenes bivariates *fixed effects* Modell mit Daten aus dem Beispieldatensatz.

## *Fixed effects* Modelle in der praktischen Anwendung

* Auch wenn wir das *fixed effects* Modell nur mit `stats::lm()` und der LSDV-Spezifikation schätzen können, ist die weitere Arbeit mit diesen Modellen nicht ideal - besonders, wenn wir tiefer in Detail-Anpassungen einsteigen.
* Zudem wird das Schätzen mit `stats::lm()` und LSDV bei großen Datensätzen und mit vielen *fixed effects* langsam.
* `plm` [@R-plm] ist das etablierte Paket für das Schätzen von ökonometrischen Panel-Modellen in `R`. Es bietet ein einfaches Interface zu allen Standardmodellen (und zu den übrigen Klassikern der Ökonometrie, instrumental variables, differences in differences).
* Das Schätzen der Modelle basiert auf OLS mit Datentransformationen im Hintergrund. Dadurch ist das Schätzen wesentlich schneller als mit einer LSDV-Spezifikation. Die notwendigen Anpassungen der Standardfehler werden ebenfalls vorgenommen.

### Spezifikation eines einfachen *fixed effects* Modells mit `plm` {-}

* Das *fixed effects* Modell wird über `model = "within"` angefordert. Mit `index = "IDsosci"` wird der Indikator für die Einheiten angegeben.

```{r, echo=FALSE, cache=FALSE}
knitr::read_chunk("R/plm_intro.R")
```

```{r plm-intro, eval=TRUE, tidy=TRUE, message=FALSE}

```


* Der Output von `summary()` liefert eine korrekte Beschreibung der Fallzahlen im Datensatz.
* Beachte: Das angepasste $R^2$ ist hier (wie in vielen *fixed effects* Modellen) negativ. Das ist kein Grund zur Beunruhigung. Die Logik dahinter kann gut nachvollzogen werden, wenn wir uns die LSDV-Spezifikation in Erinnerung rufen. Zusätzlich zu den inhaltlich relevanten Prädiktoren enthält das Modell $n - 1$ Prädiktoren für die Einheiten. 

### Mehre *fixed effects* in einem Modell -- Perioden-Effekte mit `plm` {-}

* `plm` bietet zwei Möglichkeiten, die Perioden-Effekte zu spezifizieren (identische Ergebnisse, anderer Output):

1) Zwei Indices `index=c("IDsosci", "wave")` und `effect = "twoways"` für die within-Transformation.
    * Es wird "still" für Personen und Perioden kontrolliert, beide werden nicht im Output angezeigt.
    * Das $R^2$ bezieht sich nur auf die Varianzaufklärung durch die Prädiktoren.

1) Perioden-Effekt als Dummies hinzufügen.
    * Praktisch, wenn es nur wenige Perioden gibt und wir die Ergebnisse dazu direkt im Output sehen wollen.
    * Das $R^2$ bezieht sich auf die Varianzaufklärung durch die Prädiktoren und den Perioden-Effekt.

```{r, echo=FALSE, cache=FALSE}
knitr::read_chunk("R/plm_twoway.R")
```

```{r plm-twoway, eval=TRUE, tidy=TRUE, message=FALSE}

```

### Robuste Standardfehler {-}

* In der ökonometrischen Diskussion ist die Wahl der korrekten (robusten) Standardfehler sehr prominent. Diese sind robust gegen Verletzung verschiedener Annahmen, z.B. durch serielle Korrelationen der Residuen oder Heteroskedastizität.
* Das `lmtest` Paket [@R-lmtest] ist kompatibel mit Modellen aus `plm`. Es implementiert zahlreiche robuste Schätzer bzw. Korrekturen.

* Hier die "normalen" Standardfehler und bei Heteroskedastizität robuste Standardfehler sowie die darauf basierenden Konfidenzintervalle im Vergleich.

* Weiter wollen wir dieses Thema hier nicht vertiefen. Ich empfehle für die Details der Umsetzung in `plm` @plm2017 und zu einer kritischen Auseinandersetzung @kingHowRobustStandard2015.
 
```{r, echo=FALSE, cache=FALSE}
knitr::read_chunk("R/lmtest-demo.R")
```

```{r lmtest-demo, eval=TRUE, tidy=TRUE, message=FALSE}

```

### Aufnahme weiterer über die Zeit variierender Prädiktoren {-}

* Die Aufnahme weiterer Prädiktoren, die über die Zeit variieren, erfolgt prinzipiell wie im bekannten OLS Modell.

* Wichtig ist, dass es bei *fixed effects* Modellen explizit um das Schätzen von kausalen Effekten geht. Entsprechend bedacht sollte die Auswahl von weiteren Prädiktoren sein. Ein "kitchen sink" Ansatz, den man vor allem in OLS mit Querschnittsdaten sieht, ist hier nicht angebracht. Es muss (wie eigentlich immer) darauf geachtet werden, welche Koeffizienten eines Regressionsmodells kausal interpretiert werden dürfen [@keeleCausalInterpretationEstimated2019]. Im *fixed effects* Modell müssen wir uns das ganz explizit vergegenwärtigen und in der Ergebnisdarstellung berücksichtigen, da die Modellklasse kausale Effekte impliziert.

* Nach der TPB dürfen wir dieses Modell annehmen, da die drei Prädiktoren auf derselben kausalen Stufe stehen: Verhaltensintention ~ Einstellung + Deskriptive Norm + Injunktive Norm. Hier schätzen wir das Modell für die Verhaltensintention *Rausgehen ohne triftigen Grund*.

```{r, echo=FALSE, cache=FALSE}
knitr::read_chunk("R/plm_twopreds.R")
```

```{r plm-twopreds, eval=TRUE, tidy=TRUE, message=FALSE}

```

* Vor allem die Einstellung zum Verhalten und die wahrgenommenen normativen Erwartungen haben stärkere kausale Effekte auf die Verhaltensintention.

### Aufnahme eines Personenmerkmals (funktioniert nicht, ohne Warnung!) {-}

* In einer typischen Regresssionanalyse würden wir uns z.B. auch dafür interessieren, ob sich das Verhalten nach dem Geschlecht unterscheidet. Wir nehmen also `C_sex` in die Formel auf, mit der wir das Modell in `plm` spezifizieren.

```{r, echo=TRUE, eval=TRUE, tidy=TRUE, message=FALSE}
d %>% plm(verh1 ~ verhint1 + C_sex + factor(wave), data = ., index = "IDsosci", model = "within") %>% summary
```

* Geschlecht wird nicht in das Modell aufgenommen. Vorsicht: Es taucht einfach nicht im Ergebnis auf, obwohl es in der Formel steht (siehe `Call` in der Summary)

### Warum wird das Personenmerkmal nicht ins Modell aufgenomen? {-}

* Within-person Transformation entfernt die gesamte between-person Varianz aus den Daten: $\bar{y_{i}} = 0$.
* Daher können innerhalb der Personen invariante Merkmale keine Unterschiede erklären.

```{r, echo=FALSE, cache=FALSE}
knitr::read_chunk("R/vis_ex2.R")
```

```{r vis-ex2, eval=TRUE, tidy=TRUE, message=FALSE}

```

* Die Abbildung verdeutlicht dies anhand von 100 zufällig ausgewählten Personen aus dem Datensatz. Vor der Transformation gibt es (etwas) Varianz im Level des berichteten Verhaltens zwischen den Personen. Durch die Transformation verschwinden diese Unterschiede, es bleibt nur die Variation innhalb der Personen über die Zeit.

* Das gleiche gilt für Prädiktoren, die als Merkmale anderer Einheiten, die wir als *fixed effects* spezifiziert haben, konstant sind. In diesem Beispiel wären dies Eigenschaften der Perioden, also z.B. neue Schutzmaßnahmen bzw. deren Lockerung, soweit sie alle Personen gleichermaßen im gleichen Zeitraum betreffen.

### Interaktionen mit Personenmerkmalen {-}

* Wir können jedoch Interaktionen zwischen über die Zeit variierenden Prädiktoren und Personenmerkmalen (oder Merkmalen anderer *fixed effects* Einheiten) ins Modell aufnehmen.
* Bei kategoriellen Moderator-Variablen erhalten wir Schätzer der Unterschiede zwischen gruppenspezifischen Effekten, z.B. den Unterschied zwischen den Effekten der Verhaltensintention auf das Verhalten für Frauen und Männer.
* Bei kontinuierlichen Moderator-Variablen gelten die üblichen Fallstricke: Der Koeffizient des Prädiktors ist nun der einfache Effekt für den Fall, dass der Moderator gleich 0 ist. Der Koeffizient des Interaktionsterms quantifiziert den Unterschied des Effekts zwischen zwei Personen, die sich auf dem Moderator um eine Einheit unterscheiden.

```{r, echo=FALSE, cache=FALSE}
knitr::read_chunk("R/plm_mod.R")
```

```{r plm-mod, eval=TRUE, tidy=TRUE, message=FALSE}

```

* Der Effekt ist in der Stichprobe für Frauen minimal schwächer als für Männer. Der Unterschied ist jedoch weder substantiell noch statistisch bedeutsam.

## Conclusio: Vor- und Nachteile des *fixed effects* Modells

> In many applications the whole point of using panel data is to allow for $a_i$ to be arbitrarily correlated with the $x_{it}$. A fixed effects analysis achieves this purpose explicitly. --- @wooldridge10, S. 300

> By controlling out context, FE models effectively cut out much of what is going on — goings-on that are usually of interest to the researcher, the reader and the policy maker. We contend that models that control out, rather than explicitly model, context and heterogeneity offer overly simplistic and impoverished results that can lead to misleading interpretations. --- @bellExplainingFixedEffects2015, S. 134


* Das *fixed effects* Modell ist nützlich, wenn wir einen kausalen Effekt, der sich innerhalb von Einheiten (Personen) abspielt, schätzen wollen.
* Das *fixed effects* Modell kann keine Merkmale der Einheiten (Personen) als Prädiktoren berücksichtigen, da die gesamten einheiten(personen)spezifischen Unterschiede bereits durch die *fixed effects* erklärt werden.
* Wir interessieren uns aber häufig (auch) für die Unterschiede zwischen Einheiten (Personen). Das *fixed effects* Modell macht Antworten auf solche Fragen unmöglich.

* Ein weiterer, damit unverbundener Nachteil des *fixed effects* Modells ist die starke Anfälligkeit für Messfehler. Die Transformation verringert die wahre Varianz deutlich, während große Teile der Messfehlervarianz erhalten bleiben (sie sind nicht personenspezifisch).

## Übungsaufgaben 2

1) Schätze den kausalen Effekt der Informationshäufigkeit aus öffentlich-rechtlichen TV-Programmen (`med2`) auf die Intention, weniger als 1.5m Abstand zu einer Person zu halten, die nicht im eigenen Haushalt lebt (`verhint3`). Berücksichtige dabei auch die Periodeneffekte der Panelwellen. Siehe dazu auch Übung 1.
    * Verwende jetzt `plm` für die Schätzung.
    * Nimm zusätzlich die Information aus Zeitungen und Zeitschriften (`med1`) in das Modell auf.
    * Prüfe, ob sich der Effekt der Information aus Zeitungen und Zeitschriften nach Geschlecht (`C_sex`) unterscheidet.

2) Spezifiziere, schätze und interpretiere ein eigenes *fixed effects* Modell mit Daten aus dem Beispieldatensatz. Nutze dabei alle Techniken (unterschiedliche Spezifikation, Standardfehler, Moderation, mehrere Prädiktoren), die du ausprobieren und zu denen du ggf. Fragen stellen willst.
