# Hybride *within-between* Modelle

```{r, include=FALSE}
source("R/packages.R")
d = read_rds("R/data/data.rds")
source("R/icc.R")
source("R/lmerstart.R")
source("R/lmervgl.R")
```

```{r, echo=FALSE, cache=FALSE}
knitr::read_chunk("R/wb_trans.R")
knitr::read_chunk("R/wb1.R")
knitr::read_chunk("R/wb2.R")
knitr::read_chunk("R/wb3.R")
```

## Das Beste aus beiden Welten?

* Ein häufiger Einwand gegen *random effects* Panelmodelle ist, dass die Annahme nicht mit den *random intercepts* korrelierter, über die Zeit konstanter Variablen (beobachtet wie unbeobachtet) so stark ist, dass sie in den Sozialwissenschaften eigentlich nie einzuhalten ist (siehe Abschnitt 4.1).
* Trotzdem sind *random effects* Panelmodelle weit verbreitet, da sie uns erlauben, über die Zeit variierende Variablen und über die Zeit konstante Personenmerkmale als Prädiktoren in ein Modell aufzunehmen. Häufig sind wir eben sowohl an kausalen Effekten als auch an Unterschieden zwischen Personen interessiert.
* Außerdem ist gerade die Möglichkeit, unspezifische Heterogenität in Treatment-Effekten zuzulassen, in den Sozialwissenschaften sehr attraktiv. Eigentlich gehen wir fast immer davon aus, dass Effekte variabel sind und nicht alle Personen gleichermaßen betreffen.

* Das hybride *within-between* Modell verspricht, unverzerrte kausale *within-person* Effekte der über die Zeit variierenden Prädiktoren **und** *between-person* Vergleiche innerhalb eines Modells zu schätzen.
* Dazu werden die über die Zeit variierenden Prädiktoren transformiert und in zwei Variablen aufgeteilt:
  * $x_{it}-\bar{x_i}$ ist der um den Personen-Mittelwert bereinigte *within-person* Prädiktor.
  * $\bar{x_i}$ ist der Personen-Mittelwert als *between-person* Prädiktor.
* Der Koeffizient des *within-person* Prädiktors entspricht dem *fixed effects* Schätzer (siehe Abschnitt 3.1, Within Transformation). Der Koeffizient des *between-person* Prädiktors quantifiziert die Unterschiede der Personen in $y$, die durch über die Zeit stabile Unterschiede in $x$ erklärt werden.

* Ein Blick auf die Varianzaufklärung im ersten Beispiel zum *random effects* Panelmodell in Abschnitt 4.5 zeigt, warum die Trennung dieser beiden Effekte sinnvoll ist. Das Ergebnis ist hier noch einmal reproduziert.

```{r, eval=TRUE, tidy=TRUE, message=FALSE}
m1 %>% summary(correlation=FALSE)
r2(m1, by_group = TRUE)
```

* Die Verhaltensintention erklärt sowohl 81% der Varianz zwischen den Personen als auch 16% der Varianz innerhalb der Personen. Wir erhalten aber nur einen Koeffizienten, in dem der *within-person* Effekt und der *between-person* Unterschied untrennbar vermischt sind.

## Spezifikation des *within-between* Modells

### *within-between* Modell mit *random intercept* {-}

* Wir untersuchen wieder den Effekt der Intention, die Wohnung ohne triftigen Grund zu verlassen, auf den Bericht, dies getan zu haben.

* Zuerst transformieren wir den Prädiktor `verhint1` in einen *within*-Prädiktor `verhint1_w` und einen *between*-Prädiktor `verhint1_b`.
  
```{r wb-trans, eval=TRUE, tidy=TRUE, message=FALSE}

```

* Am Beispiel von zwei Personen können wir sehen, dass `verhint1_b` der Mittelwert der Person über die vier Wellen ist und `verhint1_w` der Messwert in einer Welle bereinigt um den Mittelwert. Es wird auch direkt deutlich, dass `verhint1_b` nun per Transformationslogik eine über die Zeit konstante Personeneigenschaft ist. 

* Die Spezifikation des Modells mit `lme4::lmer()` folgt derselben Logik wie das *random effects* Panelmodell in Abschnitt 4.
  * Als Referenz ziehen wir das entsprechende Null-Modell inklusive der *fixed effects* für die Panelwellen heran.
  * Wir beginnen wieder mit einem *random intercept* Modell, `(1 | IDsosci)`.
  * `verhint1_w` und `verhint1_b` werden als Prädiktoren in das Modell aufgenommen.
  
```{r wb1, eval=TRUE, tidy=TRUE, message=FALSE}

```

* Kausaler Effekt: Wenn die Intention um einen Punkt steigt, dann wird das Verhalten um 0.3 Punkte häufiger. Der Effekt erklärt 18% der Varianz innerhalb der Personen.
  * Der Koeffizient des *within*-Prädiktors entspricht genau dem Koeffizienten eines klassischen *fixed effects* Modell, wie wir es z.B. mit `plm` geschätzt haben.
* Unterschiede zwischen Personen: Zwei Personen, deren durchschnittliche Intention sich um einen Punkt unterscheidet, unterscheiden sich um 0.7 Punkte in ihrer mittleren Häufigkeit, das Haus ohne triftigen Grund zu verlassen. Dieser Zusammenhang erklärt 87% der Varianz zwischen den Personen.

### *within-between* Modell mit *random slope* und *cross-level* Interaktion {-}

* Im *within-between* Modell können wir den Koeffizienten des *within*-Prädiktors zwischen den Personen variieren lassen. Dadurch lassen wir Heterogenität um den durchschnittlichen Treatment-Effekt zu. In der Formel ergänzen wir `(verhint_w | IDsosci)`
  * @bellFixedRandomEffects2019 empfehlen, im Idealfall die Koeffizienten aller, zumindest aber die der wichtigsten *within*-Prädiktoren zwischen den Personen variieren zu lassen.
* In der Folge können wir testen, auf welche Personenmerkmale sich die unspezifische Heterogenität zurückführen lässt. Hier prüfen wir, ob der kausale Effekt sich nach dem Geschlecht unterscheidet: `verhint1_w * C_sex`.

```{r wb2, eval=TRUE, tidy=TRUE, message=FALSE}

```

* Es gibt substantiell bedeutsame, statistisch signifikante Heterogenität um den durchschnittlichen Effekt der Intention auf das Verhalten.
   * Der durchschnittliche kausale *within*-Effekt und der Unterschied zwischen den Personen bleiben substantiell unverändert.
   * Die typischen Effekte (*fixed effect* von `verhint1_w` $\pm 1 SD$) schwanken zwischen kleinen und deutlichen Effekten.
   * Die Aufnahme des *random slope* verbessert das Modell nach allen Kriterien deutlich.

* Der kausale Effekt ist nicht wesentlich vom Geschlecht abhängig. Er fällt für Frauen unwesentlich und nicht statistisch signifikant schwächer aus als für Männer.
  * Die Standardabweichung des *random slope* aus dem Modell ohne Interaktion hilft, die Effektstärke der Interaktion einzuordnen. Die mittlere Abweichung vom durchschnittlichen Effekt beträgt 0.3 Punkte. Die Effekte für Frauen und Männer unterscheiden sich um 0.04 Punkte. Gemessen an der Gesamt-Heterogenität ist die Heterogenität zwischen den Geschlechtern zu vernachlässigen. Dies zeigt sich auch an der (nicht existenten) Reduktion der Varianz im *random slope*.

### Spezialfall: Interaktion von *within*- und *between*-Prädiktor {-}

* Eine Interaktion des *within*- mit dem *between*-Prädiktor erlaubt es zu untersuchen, ob sich der kausale Effekt eines Prädiktors in Abhängigkeit der durchschnittlichen Ausprägung unterscheidet. Im vorliegenden Beispiel können wir testen, ob sich die Verhaltensintention stärker bei den Personen zu einer Handlung führt, die allgemein eher vorhaben, diese Handlung auszuüben.
* Um die Koeffizienten in einem Modell mit einem Interaktionsterm aus zwei kontinuierlichen Variablen besser interpretierbar zu machen, zentrieren wir den *between*-Prädiktor um seinen Mittelwert. Der Mittelwert des *within*-Prädiktors ist durch die *within*-Transformation bereits gleich 0.

```{r wb3, eval=TRUE, tidy=TRUE, message=FALSE}

```

* `verhint1_w`: Der kausale *within*-Effekt für Personen, _deren mittlere Verhaltensintention dem Stichprobenmittelwert entspricht_, beträgt 0.3 Punkte.
* `verhint1_b`: Zwei Personen, deren mittlere Verhaltensintention sich um einen Punkt unterscheidet, unterscheiden sich _dann, wenn ihre aktuelle Verhaltensintention ihrer mittleren Verhaltensintention entspricht_, um 0.7 Punkte.
* `verhint1_w:verhint1_bc`: Der kausale Effekt unterscheidet sich zwischen zwei Personen, deren mittlere Verhaltensintention sich um einen Punkt unterscheidet, um 0.1 Punkte. Die Interaktion verringert die Varianz im *random slope* um 11%.
  * Wie sich der kausale Effekt in Abhängigkeit der mittleren Verhaltensintention verändert, ist in der Abbildung dargestellt. Die "Barcodes" am unteren Rand zeigen die Verteilung des *between*-Prädiktors in der Stichprobe. Die graue Fläche um die Linie ist ein 95%-Konfidenzintervall.
  * Bei Personen, die über die Wellen hinweg eine größere Intention zeigen (= auf *between*-Prädiktor höhere Werte haben), führt eine Steigerung der Intention zu einer deutlicheren Steigerung der Handlungshäufigkeit. Bei Personen, die insgesamt nur eine geringe Intention haben, nach draußen zu gehen (die deutliche Mehrheit in der Stichprobe), ist der kausale Effekt schwächer ausgeprägt.

### Zusammenfassung {-}

> We hope the discussion above has convinced readers of the superiority of the REWB model, except perhaps when the within and between effects are approximately equal, in which case the standard RE model (without separated within and between effects) might be preferable for reasons of efficiency. Even then, the REWB model should be considered first, or as an alternative, since the equality of the within and between coefficients should not be assumed. As for FE, except for simplicity there is nothing that such models offer that a REWB model does not. --- @bellFixedRandomEffects2019

## Übungsaufgaben 6

1) Schätze den kausalen Effekt der Einstellung `ein3` und der wahrgenommenen deskriptiven Norm `desnormp3` mit Bezug zum Einhalten des Abstands von 1.5m zu anderen Personen auf die Intention, diese Verhaltensregel zu befolgen. Untersuche auch den Zusammenhang zwischen den über die Zeit stabilen Anteilen der Prädiktoren und dem Kriterium.
    * Transformiere zuerst die Prädiktoren in jeweils einen *within*- und einen *between*-Prädiktor.
    * Schätze ein geeignetes Null-Modell mit *random intercept* als Referenz.
    * Schätze das hybride *within-between* Panelmodell mit *random intercept*.
    * Nimm zusätzlich das eine Dummy-Variable für Ab-50-Jährige als Prädiktor auf.
    * Prüfe, ob sich die kausale Effekte zwischen ab und unter 50-Jährigen unterscheiden.
    * Schätze das hybride *within-between* Panelmodell mit *random slope* für die kausalen Effekte.
    * Prüfe auch anhand dieser Modelle, ob sich die kausale Effekte zwischen ab und unter 50-Jährigen unterscheiden.
    * Prüfe, ob sich die kausalen Effekte der Einstellung und der wahrgenommenen deskriptiven Norm nach dem mittleren Personen-Niveau des jeweiligen Prädiktors unterscheiden.

2) Spezifiziere, schätze und interpretiere ein eigenes hybrides *within-between* Panelmodell mit Daten aus dem Beispieldatensatz.
